【裁判字號】    92,台上,5360
【裁判日期】    920925
【裁判案由】    違反著作權法
【裁判全文】
最高法院刑事判決                              九十二年度台上字第五三六○號
    上  訴  人 台灣高等法院檢察署檢察官
    被      告 甲○○ 男民國.
右上訴人因被告違反著作權法案件，不服台灣高等法院中華民國九十年三月二十八日
第二審判決（八十九年度上訴字第一三五三號，起訴案號：台灣台北地方法院檢察署
八十八年度偵字第一六八三號），提起上訴，本院判決如左：
    主  文
原判決關於甲○○部分撤銷，發回台灣高等法院。
    理  由
本件原判決以公訴意旨略稱：被告甲○○係智群塑膠股份有限公司（下稱智群公司）
實際負責人，其明知「水果世界鐘面圖」、「蔬菜世界鐘面圖」、「鳥世界鐘面圖」
、「貓世界鐘面圖」及「狗世界鐘面圖」係恆君精密工業股份有限公司（下稱恆君公
司）享有著作財產權之美術著作，竟意圖銷售，自民國八十四年間起，未經恆君公司
同意或授權，擅自將上開美術著作於委託大陸深圳之工廠重製成立體時鐘後，在台灣
各地販售，迄八十八年四月十九日智群公司在台北市○○路○段五號世貿展覽館內以
該等時鐘擺攤陳列，經恆君公司發現，訴請偵辦，因認被告涉犯著作權法第九十一條
第二項罪嫌。經審理結果，認為不能證明被告犯罪，因而撤銷第一審所為被告部分之
科刑判決，改判為被告無罪諭知。固非無見。
惟查：(一)、原判決理由係以瑞士 Import｜Export Business IEB AG 公司確於西元一
九九三年間（八十二年）曾向大陸「智群計時器製造廠」訂購鳥、狗、貓鐘面之時鐘
。此業據該公司職員MARTA ROMAGOSA PLANAS 於原審結證屬實，核與被告所提載貨證
券及該瑞士IEB 公司出貨單內容相符，乃認被告所辯智群公司在大陸產製上開鐘面之
時鐘於八十二年間已行銷瑞士及法國等語，可以採信，因而為有利於被告之認定。然
原審曾經由司法院囑託我外交部請瑞士代表處就近向該  Import ｜Export Business
IEB AG公司查明有否於一九九三年間，向大陸「智群計時器製造廠」訂購鳥、狗、貓
鐘面之時鐘。據我駐瑞士代表處於八十九年十月十一日函轉該公司復函，指該公司負
責人 MR.Hermann 經與其律師商談後，不允提供本案任何資訊（見原審卷第一六五至
一六七頁）。則該證人 MARTA ROMAGOSA PLANAS何以事隔二月，忽爾以該公司已離職
員工，但獲授權之身分，自行於同年十二月十八日至原審出庭結證上情（見同上卷第
二○一、二○二頁）？實不無可疑。觀諸該證人提出瑞士Import ｜Export Business
IEB AG 公司出具之授權書，既未經我駐瑞士代表處簽署認證，且其係由Michael Bay
所簽署，而非由該公司負責人 MR.Hermann 署名（見同上卷第二○五頁），則該授權
書是否確係有權代表該公司之人所出具？事關該證人之適格及其證詞真實性之判斷，
應有進一步查明必要。原審未為該必要調查，遽採該 MARTA ROMAGOSA PLANAS之供證
，為有利於被告之判斷，尚嫌速斷，而有證據調查職責未盡之可議。(二)、原判決於理
由內係以該一九九三年八月份 France Direct Sevice 郵購目錄內容已刊登鳥、貓、
狗圖鐘面之時鐘，依卷附載貨證券裝箱單、發票等，足徵其係智群公司之產品，而為
對被告有利之判斷。然觀諸該郵購目錄，其就鳥、貓、狗圖鐘面時鐘之貨品介紹，並
未載明其產製廠商名稱及出處等相關資料（見同上卷第二十八頁）。原判決理由對該
郵購目錄之登載，與卷附載貨證券裝箱單、發票等究有何關聯，未為必要之說明，乃
逕認其係被告經營之智群公司產品，尚嫌理由不備。是上訴意旨，執以指摘原判決違
法，尚非全無理由，應認原判決關於被告部分有撤銷發回更審之原因（原審共同被告
智群公司部分已經判決無罪確定）。
據上論結，應依刑事訴訟法第三百九十七條、第四百零一條，判決如主文。
中      華      民      國    九十二    年      九      月    二十五    日
                              最高法院刑事第十二庭
                                  審判長法官  張  淳  淙
                                        法官  謝  俊  雄
                                        法官  蘇  振  堂
                                        法官  張  春  福
                                        法官  呂  丹  玉
      右正本證明與原本無異
                                              書  記  官
中      華      民      國    九十二    年      十      月      二      日


司法院資訊處製作；財團法人民間司法改革基金會備份。
